【裁判字號】    90,台上,722
【裁判日期】    900426
【裁判案由】    履行契約
【裁判全文】
最高法院民事裁定                                  九十年度台上字第七二二號
    上  訴  人  乙○○
    訴訟代理人  楊昌禧律師
                黃建雄律師
                唐小菁律師
    被 上訴 人  甲○○
右當事人間請求履行契約事件，上訴人對於中華民國八十八年十一月九日台灣高等法
院高雄分院第二審判決（八十八年度上字第二一二號），提起上訴，本院裁定如左：
    主  文
上訴駁回。
第三審訴訟費用由上訴人負擔。
    理  由
按對於第二審判決上訴，非以其違背法令為理由，不得為之。民事訴訟法第四百六十
七條定有明文。依同法第四百六十八條規定，判決不適用法規或適用不當者，為違背
法令。而判決有同法第四百六十九條所列各款情形之一者，為當然違背法令。是當事
人提起上訴，如依民事訴訟法第四百六十八條規定，以第二審判決有不適用法規或適
用法規不當為理由時，其上訴狀或理由書應有具體之指摘，並揭示該法規之條項或其
內容。若係成文法以外之法則，應揭示該法則之旨趣。倘為司法院解釋、或本院之判
例，則應揭示該判解之字號或其內容。如以民事訴訟法第四百六十九條所列各款情形
為理由時，其上訴狀或理由書，應揭示合於該條款之事實。上訴狀或理由書如非依此
項方法表明，或其所表明者，顯與上開法條規定之情形不相合時，即難認為已對第二
審判決之違背法令有具體之指摘，其上訴自難認為合法。本件上訴人對第二審判決提
起上訴，核其上訴理由略稱：伊於一、二審審理中，一再主張因被上訴人有妨害自由
、脅迫之行為，表示撤銷系爭協議書之意思表示，則依民法第四百十六條第一項第一
款之規定，得撤銷其贈與契約，原審竟未予審認；又原審不採證人李賢哲及陳翠園之
證言，且逕採證人李京、李春年、李金霞、林良治、許益同、陳志清之證詞而認定上
訴人簽立系爭協議書並非出於被脅迫，有違論理、證據及經驗法則云云，無非係就原
審依取捨證據、認定事實之職權行使所論斷：上訴人所辯簽立系爭協議書時遭脅迫乙
節，固有其子李賢能、李賢哲為證，惟李賢能、李賢哲為上訴人之子，證詞難免偏袒
上訴人，則該二人所為上訴人遭脅迫證述之真實性已令人生疑；況且證人林良治、許
同益、陳志清、李京、李春年、李金霞均於原審證述簽約時並無脅迫之情事，而證人
林良治、許同益、陳志清均為兩造之親族，證人李京、李春年、李金霞為兩造之手足
，應無故為偏頗被上訴人之理，渠等所為上訴人簽立系爭協議書時並無遭脅迫部分之
證詞，應可採信。再依上訴人之子李賢哲證稱，當時其父即上訴人不願簽寫協議書，
因其考慮上訴人之身體狀況，遂以其將畢業，會將錢賺回來為由，勸上訴人簽名等語
觀之，可知上訴人係因子李賢哲之勸說始簽立系爭協議書，並非因被上訴人或他人之
脅迫行為，使其喪失意思自由而為云云，指摘其為不當，或仍泛言已撤銷因遭受妨害
自由、脅迫始簽立之系爭協議書，而非具體表明合於不適用法規、適用法規不當、或
民事訴訟法第四百六十九條所列各款之情形，難認對該判決之如何違背法令已有具體
之指摘。依首揭說明，應認其上訴為不合法。至於上訴人前開所稱依民法第四百十六
條第一項第一款規定，得撤銷贈與一節，係上訴本院後始提出之新防禦方法，依民事
訴訟法第四百七十六條第一項之規定，本院不得審酌，併此明。
據上論結，本件上訴為不合法。依民事訴訟法第四百八十一條、第四百四十四條第一
項、第九十五條、第七十八條，裁定如主文。
中      華      民      國     九十     年      四      月    二十六    日
                              最高法院民事第七庭
                                  審判長法官  徐  璧  湖
                                        法官  朱  建  男
                                        法官  曾  煌  圳
                                        法官  李  慧  兒
                                        法官  高  孟  焄
      右正本證明與原本無異
                                              書  記  官
中      華      民      國     九十     年      五      月      八      日


司法院資訊處製作；財團法人民間司法改革基金會備份。
